臺灣屏東地方法院簡易民事判決　　　　110年度屏簡字第344號
原　　　告　幸琳婷　
　　　　　　幸婕妤　
　　　　　　幸印傑　
被　　　告　台新國際商業銀行股份有限公司

法定代理人　尚瑞強　
訴訟代理人　楊紋卉　
訴訟代理人　林佑儒　
上列當事人間確認債權不存在事件，本院於民國110 年11月3 日
言詞辯論終結，判決如下：
    主  文
確認被告對原告幸琳婷、幸婕妤、幸印傑之債權於超過「原告幸
琳婷、幸婕妤、幸印傑應於繼承第三人劉錦明之遺產範圍內連帶
向被告給付新臺幣116,019 元，及自民國104 年10月9 日起至清
償日止，按年息20％計算之利息，暨違約金新臺幣1 元」之範圍
不存在。
原告其餘之訴駁回。
訴訟費用由被告負擔1/3 ，餘由原告幸琳婷、幸婕妤、幸印傑於
繼承第三人劉錦明之遺產範圍內連帶擔。
    事實及理由
一、按確認法律關係之訴，非原告有即受確認判決之法律上利益
    者，不得提起之，民事訴訟法第247 條第1 項定有明文。所
    謂即受確認判決之法律上利益，係指法律關係存否不明確，
    原告主觀上認其在法律上之地位有不安之狀態存在，此種不
    安之狀態，能以確認判決將之除去者而言。查本件被告對原
    告等人聲請支付命令，經本院以109 年度司促字第13540 號
    支付命令准許並經確定在案，而上開支付命令所載內容為：
    債務人應於繼承第三人劉錦明之遺產範圍內連帶向債權人給
    付新臺幣（下同）116,019 元，及自民國96年1 月25日起至
    清償日止，按年息20％計算之利息，暨自96年2 月26日起至
    清償日止，逾期在6 個月內者，並按上開利率10％，逾期超
    過6 個月者，按上開利率20％計算之違約金，並於繼承第三
    人劉明錦之遺產範圍內連帶賠償督促程序費用500 元。原告
    既主張原告三人繼承被繼承人財產價值等於是零，而利息債
    權於超過五年部分已因罹時效，不得向原告等人請求，及違
    約金過高，請求酌減等語，顯然兩造就本金、利息債權請求
    權存在與否及違約金數額已發生爭執，如不訴請確認，原告
    在私法上之地位將有受侵害之危險，則原告提起本件確認利
    息債權請求權不存在之訴，即有確認之法律上利益。
二、原告主張：原告三人之被繼承人劉錦明前向被告辦理信用貸
    款而未為清，原告三人收受本院109 年度司促字第13540 號
    支付命令，惟原告三人僅繼承1992年出廠之車牌號碼00-000
    0 號汽車一部，於中古車市場已無法找到相同型號、年份之
    車款，該車價值等於報廢，是原告等人所繼承之財產財值應
    為零。又該支付命令所載利息起算日為96年1 月25日，至今
    已超過5 年，則有關利息於超過五年期間部分，已罹於時效
    ，被告不得向原告請求。另違約金係依利息利率為20％來計
    算，此係根據被告與被繼承人之定型化契約而來，被告除收
    取利息外，還收取高額之違約金，合計等同被繼承人於本金
    外加收40％，此約定有加重被繼承人責任之情形，顯失公平
    ，依民法第247 條之1 規定，應屬無效，縱認非屬無效，然
    違約金過高，請求予以酌減等語。聲明：請求確認被告對原
    告三人本金116,019 元及自96年1 月25日起至清償日止，按
    年息20％計算之利息，暨自96年2 月26日起至清償日止，逾
    期在6 個月內者，並按上開利率10％，逾期超過6 個月者，
    按上開利率20％計算之違約金之債權不存在。
三、被告則以：本件已有109 年司促字第13540 號支付命令，因
    原告三人沒有異議，已經確定。利息時效部分沒有意見，違
    約金過高部分，依據契約請求，尚未聲請強制執行等語辯。
    聲明：請求駁回原告之訴。
四、按「支付命令於民事訴訟法督促程序編依本施行法第十二條
    第六項公告施行後確定者，適用修正後之規定。支付命令於
    民事訴訟法督促程序編依本施行法第十二條第六項公告施行
    前確定者，債務人仍得依修正前民事訴訟法第五百二十一條
    第二項規定提起再審之訴。」此民事訴訟法施行法第4 條之
    4 第1 、2 項分別定有明文。又於104 年7 月1 日民事訴訟
    法督促程序修正公布施行前，民事訴訟法第521 條第1 項原
    規定「債務人對於支付命令未於法定期間合法提出異議者，
    支付命令與確定判決有同一之效力。」，於104 年7 月1 日
    民事訴訟法督促程序修正公布施行後，民事訴訟法第521 條
    第1 項則修正為「債務人對於支付命令未於法定期間合法提
    出異議者，支付命令得為執行名義。」。是依上開說明，支
    付命令於104 年7 月1 日前確定者，仍應適用修正前民事訴
    訟法第521 條第1 項規定，支付命令與確定判決仍有同一之
    效力，僅得依修正前民事訴訟法第521 條第2 項規定提起再
    審之訴；而支付命令於104 年7 月1 日以後確定者，支付命
    令則僅有執行力，無確定實體上法律關係存否之實質確定力
    ，自非與確定判決有同一效力之執行名義，債務人非不得另
    為起訴請求確認債權存否。經查，被告以原告三人之被繼承
    人劉錦明前向被告辦理信用貸原而未為清償償，向本院聲請
    核發支付命令，經本院以109 年度司促字第13540 號支付命
    令准許並於109 年12月21日確定在案，而上開支付命令所載
    內容為：債務人應於繼承第三人劉錦明之遺產範圍內連帶向
    債權人給付116,019 元，及自96年1 月25日起至清償日止，
    按年息20％計算之利息，暨自96年2 月26日起至清償日止，
    逾期在6 個月內者，並按上開利率10％，逾期超過6 個月者
    ，按上開利率20％計算之違約金，並於繼承第三人劉明錦之
    遺產範圍內連帶賠償督促程序費用500 元等情，經本院依職
    權調取該支付命令民事卷宗查核無訛。是系爭支付命令既係
    於104 年7 月1 日以後確定，依上開說明，原告三人自仍得
    提起本件消極確認之訴，主張系爭債權不存在。
五、有關本金部分：按民法於98年6 月10日修正公布第1148條、
    第1153條第1 項分別明定：「繼承人自繼承開始時，除本法
    另有規定外，承受被繼承人財產上之一切權利、義務。但權
    利、義務專屬於被繼承人本身者，不在此限。」、「繼承人
    對於被繼承人之債務，以因繼承所得遺產為限，負連帶清償
    責任。」可知我國繼承編於98年6 月10日修法後仍是採「概
    括繼承」原則，關於被繼承人之債務由繼承人當然繼承，僅
    其清償責任，限定在繼承所得遺產範圍內而已，被繼承人的
    債務既然仍由繼承人繼承，並非不存在，縱認原告三人僅繼
    承1992年出廠之車牌號碼00-0000 號汽車一部（見本院卷第
    13頁之遺產稅財產參考清單），然原告等人繼承被繼承人之
    債務仍然存在，僅係以原告等人繼承所得遺產範圍內負有限
    清償責任而已，故原告三人請求確認本金債權不存在，於法
    尚屬無據。
六、有關利息部分：
  ㈠按「利息、紅利、租金、贍養費、退職金及其他一年或不及
    一年之定期給付債權，其各期給付請求權，因五年間不行使
    而消滅。」、「消滅時效，因左列事由而中斷：一、請求。
    二、承認。三、起訴。左列事項，與起訴有同一效力：一、
    依督促程序，聲請發支付命令。二、聲請調解或提付仲裁。
    三、申報和解債權或破產債權。四、告知訴訟。五、開始執
    行行為或聲請強制執行。」此民法第126 條、第129 條定有
    明文。
  ㈡本件被告係於109 年10月8 日始向本院對原告等人繼承被繼
    承人之欠款債權聲請支付命令，有民事支付命令聲請狀上收
    狀戳章為憑（見109 年度司促字第13540 號卷第1 頁），依
    前揭條文規定，自109 年10月8 日起時效中斷，則回溯五年
    前即被告請求自104 年10月9 日（含當日）以前之遲延利息
    ，均已罹於5 年短期時效，原告自得拒絕給付。
七、有關違約金部分：
  ㈠按「依照當事人一方預定用於同類契約之條款而訂定之契約
    ，為左列各款之約定，按其情形顯失公平者，該部分約定無
    效：．．二、加重他方當事人之責任者。」此民法第247 條
    之1 第2 款固定有明文，惟依被告與被繼承人所簽訂之「代
    用貸款借據暨約定書」第6 條約定「違約金：立約人如遲延
    還本或利息時，本金自到期日起（分期攤還自約定攤還日起
    ），利息自約定繳利日起，除按各借款約定利率計算外，逾
    期六個月以內部分，按屆期時利率一成，逾期超過六個月部
    分，按屆期時利率二成加計違約金。」等語（見109 年度司
    促字第13540 號卷第3 頁），而違約金有賠償性違約金及懲
    罰性違約金，其效力各自不同。前者以違約金作為債務不履
    行所生損害之賠償總額。後者以強制債務之履行為目的，確
    保債權效力所定之強制罰，於債務不履行時，債權人除得請
    求支付違約金外，並得請求履行債務，或不履行之損害賠償
    ，故違約金原本即是法律明定加重契約債務人的責任作為確
    保契約履行的方法，但約定之違約金額，超過其損害額，有
    顯失公平之情形，於民法第252 條規定，得由法院減至相當
    額數，以救濟之，以保護債務人之利益，而達到公平的結果
    。是則原告等人主張上開違約金約定有加重被繼承人責任之
    情形，顯失公平，依民法第247 條之1 規定，應屬無效云云
    ，自無可採。
  ㈡次按「約定之違約金額過高者，法院得減至相當之數額。」
    此民法第252 條定有明文。本院審酌被告請求之利息已達年
    息20％，而無相關證據認定被繼承人未依約清償債務，被告
    除利息損失外更有何特別損害，認被告請求利息併加計違約
    金後，顯與目前國內外貨幣市場利率均已大幅調降有所違背
    ，殊非公允，爰斟酌上情，將被原告請求之違約金酌減至1
    元。
八、綜上所述，原告等人請求確認被告對原告三人之債權於超過
    「原告幸琳婷、幸婕妤、幸印傑應於繼承第三人劉錦明之遺
    產範圍內連帶向被告給付116,019 元，及自104 年10月9 日
    起至清償日止，按年息20％計算之利息，暨違約金1 元」之
    範圍不存在，為有理由，應予准許，逾此部分，即無理由，
    應予駁回。
九、訴訟費用負擔，依民事訴訟法第79條、第85條，判決如主文
    。
中    華    民    國   110    年    11    月    17    日
                        屏東簡易庭  法  官  曾吉雄
正本係照原本作成。
如對判決上訴，須於判決送達後廿日內向本院提出上訴狀，其未
表明上訴理由者，應於提出上訴後二十日內向本院補提理由書狀
（均須按他造當事人之人數附繕本）。
如委任律師提起上訴者，應一併繳納上訴審裁判費。
中    華    民    國   110    年    11    月    17    日
                                    書記官  潘豐益